臺灣臺北地方法院刑事判決　　　　　　　 97年度訴字第208號
公　訴　人　臺灣臺北地方法院檢察署檢察官
被　　　告　趙猗雲
　　　　　　陳勝彬
　　　　　　徐靖宸原名徐國筌.
上列被告因組織犯罪防制條例等案件，經檢察官提起公訴（96年
度偵字第25458 號、97年度偵字第1543號、97年度偵字第2063號
、97年度偵字第629 號），及移送併案審理（97年度偵字第3114
號、97年度偵字第12988 號），本院判決如下：
    主   文
趙猗雲、陳勝彬、徐靖宸均無罪。
    理   由
一、公訴意旨略以：被告張忠信、其子即被告張慰逸、張涵逸、
    張凌逸4 人在臺北市○○區○○街94號成立「中聯水果批發
    商行」，並以此地為據點，對外以「中聯集團」自稱，為有
    內部管理結構，並以其成員從事犯罪，具有集團性、常習性
    及脅迫性或暴力性之組織，總攬操縱中聯集團犯罪組織活動
    之指揮。由被告張忠信擔任「中聯集團」之首腦，被告張慰
    逸任會長，被告張涵逸、張凌逸分任副會長、被告林世偉、
    蔡明哲、柳予麟、林賢能、蕭昭財為幹部（均已經審結），
    並於不詳時間地點，吸收被告趙猗雲、陳勝彬、徐靖宸（原
    名徐國筌），應認被告趙猗雲、陳勝彬、徐靖宸所為涉犯組
    織犯罪條例第3 條第1 項後段之罪嫌等語。
二、按犯罪事實應依證據認定之，無證據不得認定其犯罪事實。
    又不能證明被告犯罪者，應諭知無罪之判決，刑事訴訟法第
    154 條第2 項、第301 條第1 項分別定有明文。又按，事實
    之認定，應憑證據，如未能發現相當證據，或證據不足以證
    明，自不能以推測或擬制之方法，為裁判基礎；且認定不利
    於被告之事實須依積極證據，苟積極證據不足為不利於被告
    事實之認定時，即應為有利於被告之認定；另認定犯罪事實
    所憑之證據，雖不以直接證據為限，間接證據亦包括在內，
    然而無論直接證據或間接證據，其為訴訟上之證明，須於通
    常一般之人均不致有所懷疑，而得確信其為真實之程度者，
    始得據為有罪之認定，倘其證明尚未達到此一程度，而有合
    理之懷疑存在而無從使事實審法院得有罪之確信時，即應由
    法院為諭知被告無罪之判決（最高法院40年台上字第86號、
    30年台上字第816 號、76年台上字第4986號判例參照）。再
    按組織犯罪防制條例第2 條規定：犯罪組織，係指「3 人以
    上，有內部管理結構，以犯罪為宗旨或其成員從事犯罪活動
    ，具有集團性、常習性及脅迫性或暴力性之組織。因此，組
    織犯罪防制條例所稱之犯罪組織，自集團性而言，除人數應
    要有3 人以上之外，尚需有內部之管理結構，即主持人與組
    織成員間有層級之分，且組織本身不因主持人、管理人或成
    員之更換，而有所異同；自常習性而言，該組織具有存續性
    ，並非單為某一特定犯罪成立之共犯或犯罪組合；自脅迫性
    、暴力性而言，係指該組織以不正當手段從事某種類或不特
    定種類之犯罪為目的，始足當之。又犯罪組織之成員所以可
    罰，甚至可以宣告強制工作，乃係因以組織型態從事犯罪，
    內部結構階層化，並有嚴密之控制關係，所造成之危害、對
    社會之衝擊及對民主制度之威脅，遠甚於一般之非組織犯罪
    所致，司法院大法官釋字第52 8號著有解釋可參。
三、訊據被告趙猗雲、陳勝彬、徐靖宸均堅詞否認有何違反前開
    組織犯罪條例之罪之犯行。被告陳勝彬辯稱：伊當時在當兵
    ，伊並無加入任何組織等語（見本卷卷(四)第4 頁背面）；被
    告徐靖宸辯稱：伊沒有加入中聯集團，伊有正當工作，伊不
    知道該組織何時成立、何地成立，內部組織等語（見96年度
    偵字第25458 號偵查卷卷(二)第103 頁、第11頁）。
四、本院查：
  (一)本案趙猗雲、陳勝彬、徐靖宸及同案被告張忠信等人均否認
    有組織或參加「中聯集團」，並否認有何入幫儀式、儀式內
    容及地點、組織幫規、結構與組織成員等，而公訴人亦未提
    出證據證明被告趙猗雲、陳勝彬、徐靖宸或同案被告張忠信
    等人確有舉行相關儀式，公佈幫規、戒條等，並設置內部管
    結構之情形，因此並無從確定渠等間有何歸屬性、指揮性或
    從屬性關係。至公訴人所提出之永懷蚊哥籌備會合影照片、
    名片等、別有「張」自標誌黑色制服、本票、債權之料及和
    解書等物品（見96年度偵字第25458 號偵查卷卷(一)第13頁）
    ，均不足以佐證被告趙猗雲、陳勝彬、徐靖宸等人有違反組
    織犯罪防制條例所定各罪。
  (二)有關通訊監察譯文，觀諸：
  (1)被告黃青富以門號0000000000行動電話與不詳人士所使用之
    門號00000000000 號行動電話之電話監聽譯文內容：「‧‧
    ‧被告黃青富：你好，我是中山區中聯這裡。‧‧‧」等語
    （見96年度偵字第25458 號偵查卷卷(三)第173 頁），顯見被
    告黃青富斯時僅是在告知對方自己是何人、何單位而已，且
    該通電話亦無提及犯罪組織名稱、結構、內規情形，實難依
    此被告黃青富自稱：「我是中山區中聯這裡」等語，即逕予
    推認有此集團性、常習性、暴力脅迫性之犯罪組織集團存在
    ，且被告趙猗雲、陳勝彬、徐靖宸亦有參與加入其中。
  (2)其餘公訴人就此部分所指稱之通訊監察譯文（見96年度偵字
    第25458 號偵查卷卷(三)第2 頁、第7 頁、第11頁、第15頁、
    第22頁、第24頁、第33頁至第42頁、第45頁、第65頁、第67
    頁、第69頁、第71頁、第75頁至第76頁、第2 頁、第81頁、
    第84頁、第86頁至第90頁、第92頁、第95頁、第98頁、第10
    4 頁、第109 頁、第134 頁、第137 頁、第140 頁、第148
    頁、第161 頁、第162 頁、第173 頁、97年度偵字第629 號
    偵查卷卷(三)第67頁至第71頁、97年度偵字第629 號偵查卷卷
    (五)第36頁至第38頁、97年度偵字第629 號偵查卷卷(七)第87頁
    至第95頁、97年度偵字第629 號偵查卷卷(十二)第67頁至第68頁
    ），固得推知被告趙猗雲、陳勝彬、徐靖宸或其餘同案被告
    等人確有結伴滋事之情事，惟渠等通話中並未提到犯罪組織
    名稱、結構、內規，實難據以證明被告趙猗雲、陳勝彬、徐
    靖宸與被告張忠信等人有何嚴密之組織幫規、結構、成員、
    名稱，且由該譯文內容以觀，亦無法證明有何內部管理組織
    存在，揆諸前揭最高法院判決及大法官解釋意旨，自不得逕
    以違反組織犯罪防制條例罪嫌相繩。
  (三)再者，犯罪組織需具有犯罪之常習性，即該組織係長期、多
    次以犯罪為該組織之活動目的，此與一般集團犯罪僅一次或
    數次觸犯刑罰法令之情況亦有區別，故雖屬多人犯罪，如無
    證據證明係屬同一組織，且該組織長期以犯罪為目的，則應
    以所為之犯罪行為處罰，而無組織犯罪條例之適用。而本案
    其餘被告固有為恐嚇取財未遂、恐嚇、毀損、強制之犯行，
    並經已經本院認定明確在案，有本院99年12月23日刑事判決
    書1 份在卷可稽，然並無證據證明被告趙猗雲、陳勝彬、徐
    靖宸與其餘被告間有長期以此暴力方式為犯罪目的而參與犯
    罪結合之情形，故尚不得以其等有上開行為，即遽以認定其
    等為幫派組織成員。
五、綜上所述，公訴人所憑之證據，尚有合理懷疑存在，不能證
    明被告趙猗雲、陳勝彬、徐靖宸等違反組織犯罪防制條例部
    分，此外，無積極證據足證被告等3 人有此等犯行，揆諸前
    揭法條規定及最高法院判決意旨，尚難以該條例第3 條第1
    項後段之罪相繩，自應諭知被告趙猗雲、陳勝彬、徐靖宸3
    人無罪。
六、臺灣臺北地方法院檢察署移送併案審理之97年度偵字第3114
    號及97年度偵字第12988 號案件，與業經提起公訴部分乃係
    同一事實，故本院自應併為審理論究，特予敘明。
七、被告趙猗雲、徐靖宸經合法傳喚，無正當理由不到庭，爰不
    待其陳述，逕行判決。
據上論斷，應依刑事訴訟法第306 條、第301 條第1 項，判決如
主文。
本案經檢察官徐仕瑋到庭執行職務。
中    華    民    國   100    年    1     月    13    日
                          臺灣臺北地方法院刑事第十七庭
                                審判長法  官  劉煌基
                                      法  官  葉力旗
                                      法  官  賴淑美
以上正本證明與原本無異。
如不服本判決應於收受送達後10日內向本院提出上訴書狀，並應
敘述具體理由；其未敘述上訴理由者，應於上訴期間屆滿後20日
內向本院補提理由書（均須按他造當事人之人數附繕）「切勿逕
送上級法院」。
                                      書記官  許翠燕
中    華    民    國   100    年    1     月    20    日